臺灣高等法院刑事裁定
110年度聲字第964號
聲  請  人  臺灣高等檢察署檢察官
受  刑  人  朱瑞益



上列聲請人因受刑人數罪併罰有二裁判以上，聲請定其應執行之
刑（聲請案號：110年度執聲字第398號），本院裁定如下：
    主  文
朱瑞益所犯如附表所示各罪所處之刑，應執行有期徒刑壹年貳月
。
    理  由
一、聲請意旨略以：受刑人朱瑞益（下稱受刑人）因違反貪污治
    罪條例等數罪，先後經判決確定如附表，應依刑法第53條、
    第51條第5款規定，定其應執行之刑，爰依刑事訴訟法第477
    條第1項規定聲請裁定等語。
二、按行為後法律有變更者，適用行為時之法律；但行為後之法
    律有利於行為人者，適用最有利於行為人之法律，刑法第2
    條第1項定有明文。刑法第50條有關數罪併罰要件之規定已
    於民國102年1月23日修正公佈，自102年1月25日生效，原規
    定：「裁判確定前犯數罪者，併合處罰之。」經修正為：「
    裁判確定前犯數罪者，併合處罰之。但有下列情形之一者，
    不在此限：一、得易科罰金之罪與不得易科罰金之罪。二、
    得易科罰金之罪與不得易服社會勞動之罪。三、得易服社會
    勞動之罪與不得易科罰金之罪。四、得易服社會勞動之罪與
    不得易服社會勞動之罪。前項但書情形，受刑人請求檢察官
    聲請定應執行刑者，依第51條規定定之。」受刑人所犯如附
    表編號1、4所示之罪行為後，刑法第50條已有前揭修正，經
    比較新舊法結果，因法院裁定定應執行刑時，未必減免受刑
    人之刑期，而修正前刑法剝奪受刑人原得易刑處分之利益，
    自屬不利於受刑人，修正後之規定受刑人有選擇定應執行刑
    與否之權，應以修正後之規定較有利於受刑人，是依刑法第
    2條第1項但書之規定，應適用修正後之刑法第50條規定。次
    按裁判確定前犯數罪者，併合處罰之。但有下列情形之一者
    ，不在此限：一、得易科罰金之罪與不得易科罰金之罪；二
    、得易科罰金之罪與不得易服社會勞動之罪；三、得易服社
    會勞動之罪與不得易科罰金之罪；四、得易服社會勞動之罪
    與不得易服社會勞動之罪；前項但書情形，受刑人請求檢察
    官聲請定應執行刑者，依第51條規定定之；數罪併罰，有二
    裁判以上者，依刑法第51條之規定，定其應執行之刑；又宣
    告多數有期徒刑者，於各刑中之最長期以上，各刑合併之刑
    期以下，定其刑期，但不得逾30年；刑法第50條、第53條及
    第51條第5款分別定有明文。再按法律上屬於自由裁量事項
    ，尚非概無法律性之拘束，在法律上有其外部界限及內部界
    限。前者法律之具體規定，使法院得以具體選擇為適當裁判
    ，此為自由裁量之外部界限；後者法院為自由裁量時，應考
    量法律之目的，法律秩序之理念所在，此為自由裁量之內部
    界限。法院為裁判時，二者均不得有所踰越。在數罪併罰而
    有二裁判以上，應定其應執行刑之案件，法院所為刑之酌定
    ，固屬自由裁量事項，然對於法律之內、外部界限，仍均應
    受其拘束（最高法院91年度台非字第32號、92年度台非字第
    187號判決意旨參照）。
三、查受刑人因違反貪污治罪條例、瀆職等數罪，先後經本院判
    處如附表所示之刑（附表編號3所示之罪，確定判決法院應
    為臺灣高等法院，檢察官聲請書附表誤載為最高法院，應予
    更正），均經分別確定在案。茲檢察官經依受刑人之請求，
    聲請就上開得易科罰金（附表編號3）與不得易科罰金（附
    表編號1、2）之罪定其應執行之刑，有受刑人是否聲請定應
    執行刑調查表在卷可憑，本院審核認聲請為正當，爰審酌附
    表編號1、2所示之罪，曾經本院以107年度原重矚上更一字
    第1號判決併定其應執行有期徒刑1年，嗣經最高法院以109
    年度台上字第4209號判決駁回上訴確定，有上開判決書及本
    院被告前案紀錄表在卷可佐，依前揭說明，本院就附表所示
    各罪再定其應執行刑時，自應受上開裁判所定其應執行刑加
    計其他裁判所處刑期之內部界限（即1年＋3月=1年3月）所拘
    束，是兼衡上開內、外部界限之範圍，及基於法秩序理念及
    法安定性原則，尊重附表編號1、2所示之原定執行刑內部界
    限，並審酌受刑人所犯罪質（附表編號1、2所示係共同犯對
    於公務員違背職務行為期約、交付賄賂罪，附表編號3所示
    係非公務員與公務員共同犯洩漏國防以外應秘密之消息罪）
    、行為次數、侵害法益、犯罪時間之間隔、責任非難重複程
    度，兼衡各罪之法律目的、受刑人違反之嚴重性、數罪所反
    應受刑人之人格特性與傾向、對受刑人施以矯正之必要性等
    一切情狀，就其所犯數罪為整體非難評價，爰定其應執行如
    主文所示之刑。另數罪併罰中之一罪，依刑法規定得易科罰
    金，若因與不得易科之他罪併合處罰結果而不得易科罰金時
    ，原可易科部分所處之刑，亦無庸為易科罰金折算標準之記
    載（司法院釋字第144號、司法院院字2702號解釋，最高法
    院40年度台非字第12號判例、87年度台非字第4號判決意旨
    參照）。本件受刑人所犯如附表編號3所示之罪所處之刑部
    分，雖得易科罰金，惟因與附表編號1、2所示不得易科罰金
    之罪併合處罰，依前揭說明，於定其應執行刑時，無庸為易
    科罰金折算標準之諭知，併予敘明。
據上論斷，應依刑事訴訟法第477條第1項，刑法第50條第2項、
第53條、第51條第5款，裁定如主文。
中　　華　　民　　國　　110 　年　　3 　　月　　30　　日
                  刑事第十七庭  審判長法　官  鄭水銓
                                      法　官  黃雅芬
                                      法　官  沈君玲
以上正本證明與原本無異。
如不服本裁定，應於收受送達後五日內向本院提出抗告狀。
                                      書記官  曾彥碩
中　　華　　民　　國　　110 　年　　3 　　月　　30　　日